臺灣高等法院臺中分院刑事判決　　　　　　　　　九十三年度上訴字第一七六八號
　　上　訴　人
　　即　被　告　乙○○
右上訴人因毒品危害防制條例案件，不服臺灣台中地方法院九十三年度訴字第一四二
一號中華民國九十三年九月三十日第一審判決（起訴案號：臺灣台中地方法院檢察署
九十三年度毒偵字第一二九○號；移
號），提起上訴，本院判決如左：
    主      文
原判決撤銷。
乙○○連續施用第一級毒品，累犯，處有期徒刑壹年陸月。扣案之海洛因參包（驗餘
淨重合計壹點零伍公克）及安非他命貳包（毛重合計壹點肆公克）均沒收銷燬之；扣
案之玻璃吸食器壹組沒收。
    事      實
一、乙○○前於民國八十七年間，先後二次均因施用毒品案件，分別依原審法院裁定
    送入勒戒處所觀察、勒戒，均經考核認無繼續施用毒品傾向後，先後於八十七年
    八月六日及同年十一月三日釋放，並由臺灣臺中地方法院檢察署檢察官分別於八
    十七年八月六日以八十七年度偵字第一五五○四號及於八十七年十一月三日以八
    十七年度偵字第二三○六九號為不起訴處分確定。嗣於八十八年間復因施用第一
    級毒品及第二級毒品，經依原審法院裁定入戒治處所施以強制戒治（嗣於八十九
    年九月十八日強制戒治完畢，同月十九日出監），並經原審法院判處有期徒刑十
    月及六月，應執行有期徒刑一年二月，及經本院判決駁回上訴而確定。旋於八十
    九年間又因施用毒品案件，經原審法院判處有期徒刑六月確定（上訴本院後經撤
    回上訴），並自八十九年九月十九日起接續執行前述有期徒刑一年二月及六月之
    刑期，於九十年十一月十九日縮短刑期假釋出監，甫於九十一年四月二十四日假
    釋期滿未經撤銷假釋而執行完畢。旋於九十二年間再因施用第一級毒品及第二級
    毒品，經依原審法院裁定入戒治處所施以強制戒治（嗣於九十三年一月九日釋放
    ），並經原審法院判處有期徒刑十月及七月，應執行有期徒刑一年四月確定。詎
    猶不知悔改，復基於施用第一級毒品及第二級毒品之概括犯意，自九十三年四月
    八日上午十一時許起至同年六月二十五日十七時許止（九十三年四月九日十七時
    三十分被查獲時至同月十日經交保釋放前之期間除外），在臺中市○○路○段七
    六之三號三樓內及臺中市○○街○段二號三樓內等處，或以單獨將第二級毒品安
    非他命置於玻璃吸食器內以火燒烤產生煙霧，再吸其煙氣之方式，或以將第一級
    毒品海洛因及第二級毒品安非他命同時置於玻璃吸食器內以火燒烤產生煙霧，再
    吸其煙氣之方式，而連續施用第二級毒品安非他命、第一級毒品海洛因多次。嗣
    於：(1)九十三年四月九日十七時三十分許，在臺中市○○路○段七六之三號三樓
    內為警查獲，並扣得其所有供己施用之第二級毒品安非他命一包（毛重○．九公
    克）及玻璃吸食器一組，經警移送後於同月十日上午十一時三十分由檢察官諭知
    交保後釋放；(2)又於九十三年六月二十六日上午十一時三十分許，在臺中市○○
    街○段二號三樓前為警查獲，並扣得其所有供己施用之第一級毒品海洛因一包（
    毛重○．七公克），隨即由警帶同乙○○至臺中市○○街○段二號三樓內扣得乙
    ○○所有供己施用之第一級毒品海洛因二包（毛重分別為○．八公克及○．三公
    克，連同前開海洛因一包，驗餘合計淨重為一．○五公克）及第二級毒品安非他
    命一包（毛重○．五公克）。
二、案經臺中市警察局第二分局報請臺灣臺中地方法院檢察署檢察官偵查起訴及由臺
    中市警察局第六分局報請同署移送原審併案審理。
    理      由
一、按除被告所犯為死刑、無期徒刑、最輕本刑為三年以上有期徒刑之罪或高等法院
    管轄第一審案件者外，於前條第一項程序進行中，被告先就被訴事實為有罪之陳
    述時，審判長得告知被告簡式審判程序之旨，並聽取當事人、代理人、辯護人及
    輔佐人之意見後，裁定進行簡式審判程序；除簡式審判程序及簡易程序案件外，
    第一審應行合議審判，刑事訴訟法第二百七十三條之一第一項、第二百八十四條
    之一分別定有明文。本件被告所涉係死刑、無期徒刑、最輕本刑為三年以上有期
    徒刑之罪或高等法院管轄第一審案件以外之罪，並於原審行準備程序時就被訴事
    實為有罪之陳述，原審合議庭依前揭規定，經評議結果，裁定改由一名法官獨任
    行簡式審判程序，先予敘明。
二、訊據上訴人即被告乙○○對於右揭事實坦承不諱，且被告先後二次於右揭時地為
    警查獲後，經警分別採集其尿液均送請詮昕科技股份有限公司鑑驗結果，嗎啡類
    及安非他命類確均呈陽性反應，有詮昕科技股份有限公司濫用藥物尿液檢驗報告
    書二份、尿液代號與真實姓名對照表二份附卷可稽（詳見原審卷第二二、五七頁
    、毒偵一二九○號卷第二一頁、毒偵二二七一號卷第三八頁）。又扣案白色粉末
    三包，經送請法務部調查局鑑定結果，確含有第一級毒品海洛因成分，鑑餘淨重
    為一．○五公克，有法務部調查局九十三年八月四日調科壹字第一二○○一四一
    二六號鑑定通知書一張在卷可憑（詳見原審卷第八一頁）。次查，法務部調查局
    於案件處理中，確曾在玻璃球吸食器內發現有海洛因殘留之案例，而海洛因係中
    樞神經抑制劑，安非他命類毒品係中樞神經興奮劑，二者作用機轉不同，本不宜
    共用，然對毒品施用者而言，並無考慮此一原則必要，通常可視其習性，同時施
    用任何毒品等情，亦有法務部調查局九十三年九月一日調科壹字第○九三○○二
    九九四三○號函一份在卷可按（詳見原審卷第八八頁）。本案被告既供稱係以上
    揭方式同時施用第一、二級毒品，復查無其他積極證據足認被告此部分自白有何
    不可採信情事，再考諸法務部調查局前揭函文意旨，本院因認被告自白其施用第
    一級毒品海洛因時，均係與第二級毒品安非他命同時置於吸食器內以火燒烤產生
    煙霧，再吸其煙氣等語，尚堪採信。此外，復有扣案之第一級毒品海洛因三包（
    鑑餘淨重合計一˙○五公克）及第二級毒品安非他命二小包（毛重分別為○．九
    公克、○．五公克，合計一．四公克）可資佐證。又被告前於民國八十七年間，
    先後二次均因施用毒品案件，分別依原審法院裁定送入勒戒處所觀察、勒戒，均
    經考核認無繼續施用毒品傾向後，先後於八十七年八月六日及同年十一月三日釋
    放，並由臺灣臺中地方法院檢察署檢察官分別於八十七年八月六日以八十七年度
    偵字第一五五○四號及於八十七年十一月三日以八十七年度偵字第二三○六九號
    為不起訴處分確定。嗣於八十八年間復因施用第一級毒品及第二級毒品，經依原
    審法院裁定入戒治處所施以強制戒治（嗣於八十九年九月十八日強制戒治完畢，
    同月十九日出監）。復於九十二年間再因施用第一級毒品及第二級毒品，經依原
    審法院裁定入戒治處所施以強制戒治（嗣於九十三年一月九日釋放）之事實，復
    有臺灣高等法院被告全國前案紀錄表及臺灣臺中地方法院檢察署刑案資料查註紀
    錄表各一份在卷可憑。綜上所述，本案事證明確，被告犯行洵堪認定，自應依法
    論科。
三、核被告乙○○所為，係犯毒品危害防制條例第十條第一項之施用第一級毒品罪及
  同條第二項之施用第二級毒品罪。被告施用第一級毒品海洛因前後及施用第二級
    毒品安非他命前後，持有第一級毒品海洛因及第二級毒品安非他命之低度行為，
    應分別為其施用之高度行為所吸收，均不另論罪。又被告右揭先後多次施用第一
    級毒品海洛因及多次施用第二級毒品安非他命之行為，均時間緊接，觸犯構成要
    件相同之罪名，顯均係基於概括之犯意反覆為之，均為連續犯，應各依刑法第五
    十六條規定以一罪論，並分別加重其刑。又被告以一個行為，同時同地施用第一
    級毒品及第二級毒品，係屬想像競合犯，應依刑法第五十五條規定，從一重之連
    續施用第一級毒品罪處斷，公訴人誤認被告所犯上開二罪間，行為互異，犯意個
    別，應予分論併罰，尚有未合。被告前於八十八年間因施用第一級毒品及第二級
    毒品，經原審法院判處有期徒刑十月及六月，應執行有期徒刑一年二月，及經本
    院判決駁回上訴而確定；又於八十九年間又因施用毒品案件，經原審法院判處有
    期徒刑六月確定（上訴本院後經撤回上訴），並自八十九年九月十九日起執行前
    述有期徒刑一年二月及六月之刑期，於九十年十一月十九日縮短刑期假釋出監，
    甫於九十一年四月二十四日假釋期滿未經撤銷假釋而執行完畢之事實，有臺灣臺
    中地方法院檢察署刑案資料查註紀錄表及臺灣高等法院被告全國前案紀錄表各一
    份在卷足憑，其於受有期徒刑執行完畢後，於五年以內再犯本件有期徒刑以上之
    罪，為累犯，應依刑法第四十七條規定遞加重其刑。被告於九十三年四月九日十
    七時三十分許為警查獲，經警移送後於同月十日上午十一時三十分由檢察官諭知
    交保後釋放又連續施用海洛因、安非他命至九十三年六月二十五日十七時止，此
    部份犯行雖未據公訴人起訴，惟被告此部份行為與經起訴之犯行間有連續犯之裁
    判上一罪關係，為起訴效力所及，本院自得併予審理。
四、原審認被告犯罪事證明確，予以論罪科刑，固非無見，惟原判決就上開為起訴效
    力所及部分併予審理，然未說明何以為起訴效力所及，得併予審理之法律上理由
    ，已有未洽；又公訴意旨另起訴被告自九十三年三月初起至同年四月八日十一時
    「前」有施用安非他命之行為，原判決未認定被告有此部分行為，然並未於理由
    欄說明何以被告所涉此部份行為不成立犯罪之理由，有已受請求事項未予判決之
    違法；再被告所持有之海洛因驗餘合計淨重「一˙○五公克」，原判決第六頁第
    六行記載為「一˙五公克」，亦有錯誤；另被告施用期間僅二月餘，並非甚長，
    原審未審酌被告施用期間之犯罪情狀，而量處被告有期徒刑二年，亦稍嫌過重。
    被告上訴意旨認原審量刑過重，為有理由，原判決既有上述可議之處，即屬無可
    維持，應由本院將原判決撤銷改判。爰審酌被告曾因施用毒品案件接受觀察勒戒
    處分及強制戒治，竟無視於毒品對於自身健康之戕害及國家對於杜絕毒品犯罪之
    禁令，猶施用毒品不輟，再為本案犯行，惟念及其吸毒係戕害自己身心之行為及
    其於犯罪後坦承犯行，態度尚佳，暨施用期間非長等一切情狀，量處如主文第二
    項所示之刑。又扣案之海洛因三包（驗餘淨重合計一˙○五公克）及安非他命二
    包（毛重合計一．四公克），係屬第一級毒品及第二級毒品，均應依毒品危害防
    制條例第十八條第一項前段之規定沒收銷燬之。又扣案之玻璃吸食器一組係被告
    所有供犯施用毒品所用之物，業據被告供明在卷，爰依刑法第三十八條第一項第
    二款規定，予以宣告沒收。
五、公訴意旨另以被告自九十三年三月初某日起至同年四月八日上午十一時前之期間
    ，亦有施用安非他命之行為，認被告此部份亦涉犯毒品危害防制條例第十條第二
    項之罪嫌。公訴人認被告有此部份犯行，應係以被告之供述為據；惟被告於本院
    係供稱自九十三年四月八日上午十一時起開始施用，而卷內亦無其他積極證據足
    資認定被告有自九十三年三月初某日起開始施用安非他命之情事，此部分應屬不
    能證明被告犯罪。然公訴意旨既認被告此部分犯行，與經起訴之施用第二級毒品
    犯行間，有連續犯之裁判上一罪關係，爰不另為無罪之諭知，併予敘明。
據上論結，應依刑事訴訟法第三百六十九條第一項前段、第三百六十四條、第二百九
十九條第一項前段，毒品危害防制條例第十條第一項、第二項、第二十三條第二項、
第十八條第一項前段，刑法第十一條前段、第五十六條、第四十七條、第五十五條、
第三十八條第一項第二款，判決如主文。
本案經檢察官甲○○到庭執行職務。
中      華      民      國　    九十三     年    十二     月    十六　　日
                                臺灣高等法院臺中分院刑事第四庭
                                      審判長法  官　洪　耀　宗
                                            法　官　劉　登　俊
                                            法　官  江　德　千
右正本證明與原本無異。
如不服本判決應於收受送達後十日內向本院提出上訴書狀，其未敘述上訴之理由者並
得於提起上訴後十日內向本院補提理由書（均須按他造當事人之人數附繕本）。
                                            書記官  吳　麗　琴
中      華      民      國　    九十三     年    十二     月    十七　　日
【附錄論罪科刑法條】
毒品危害防制條例第十條第一項、第二項：
施用第一級毒品者，處六月以上五年以下有期徒刑。
施用第二級毒品者，處三年以下有期徒刑。
                                      　　　　　　　　　　　　　　　　　Ｒ
